臺灣高雄地方法院民事判決　　　　　　　94年度訴字第1426號
原　　　告　　甲○○
訴訟代理人　　洪千琪律師
複 代理 人　　戊○○
被　　　告　　丙○○
兼訴訟代理人　乙○○
被　　　告　　丁○○
當事人間拆屋還地等事件，本院於民國94年12月8日言詞辯論終
結，判決如下：
  主  文
被告應將坐落高雄市○○區○○段第三三四號土地上，如附圖編
號Ａ所示面積零點零零五七公頃，門牌號碼高雄市○○區○○街
二一巷二六弄二一號建物拆除，並將上開土地返還原告及其他全
體共有人。
訴訟費用由被告負擔。
本判決於原告以新台幣肆拾萬元供擔保後得假執行。但被告丙○○、乙○○以新台幣壹佰壹拾玖萬柒仟元為原告供擔保，得免為
假執行。
  事實及理由
一、程序部分
(一)、被告丁○○經合法通知，未於言詞辯論期日到場，核無民事
    訴訟法第386 條各款所列情形，爰依原告聲請，由其一造辯
    論而為判決。
(二)、按訴狀送達後，原告不得將原訴變更或追加他訴，但該訴訟
    標的對於數人必須合一確定時，追加其原非當事人之人為當
    事人者，不在此限；二人以上於為訴訟標的之權利或義務，
    為其所共有者，得為共同訴訟人，一同起訴或一同被訴；繼
    承人有數人時，在分割遺產前，各繼承人對於遺產全部為公
    同共有，民事訴法第255 條第1 項第5 款、第53條第1 款、
    民法第1151條分別定有明文。原告起訴請求被告丙○○、乙○○應將坐落高雄市○○區○○段334 號土地（下稱系爭土
    地）上，如附圖所示編號Ａ面積0.0057公頃，門牌號碼高雄
    市○○區○○街21巷26弄21號建物（下稱系爭建物）拆除，
    並將占用之土地返還原告及其他共有人。起訴狀送達後，因
    被告抗辯系爭建物係其祖父翁時錶所建，嗣由其父翁清龍繼
    承，後翁清龍及其配偶即被告之母翁陳翠金先後死亡，繼承
    人有被告2 人及丁○○，分別有翁時錶之全戶戶籍謄本、繼
    承系統表、翁清龍、翁陳翠金之全戶、除戶戶籍謄本及繼承
    系統表附卷可憑（見本院卷第83至92頁），是被告丁○○因
    繼承而為系爭建物公同共有人，故原告之本件請求，對於上
    開3 人須合一確定，其追加丁○○為共同被告，應屬合法。
二、原告主張：伊為系爭土地之共有人，被告之祖父翁時錶於民
    國35年間起未經系爭土地共有人同意，無權占有系爭土地興
    建系爭未保存登記之建物，翁時錶死亡後，系爭建物由被告
    父親翁清龍繼承並修建之，嗣翁清龍與其配偶翁陳翠金先後
    死亡，而由被告繼承，爰依民法第767 條物上請求權之規定
    訴請被告拆屋還地等語。並聲明：(一)如主文第1 項所示。(二)
    願供擔保，請准宣告假執行。
三、被告丙○○、乙○○則以：伊祖父翁時錶生前於系爭土地興
    建系爭建物，翁時錶死亡後由伊父親翁清龍繼承取得並加以
    整修居住，嗣翁清龍及伊母親翁陳翠金先後死亡，伊與丁○○為繼承人，並非無權占有等語，資為抗辯。並聲明：(一)原
    告之訴駁回。(二)如受不利判決，願供擔保免為假執行。
四、被告丁○○未於言詞辯論期日到場，亦未提出準備書狀作何
    聲明或陳述。
五、兩造不爭執及爭執事項如下：
  (一)、不爭執事項：系爭土地係原告及他人共有，被告祖父翁時
      錶於35年間占用系爭土地興建系爭未保存登記建物並設籍
      其上，翁時錶於68年8 月20日死亡，由被告之父翁清龍繼
      承取得系爭建物之所有權，嗣翁清龍及被告母親翁陳翠金
      先後於91年10月23日、93年4 月22日死亡，系爭建物由被
      告共同繼承。
  (二)、爭執之事項：原告請求拆屋還地，有無理由？
六、按以無權占有為原因，請求返還所有物之訴，被告對原告就
    其物有所有權存在之事實無爭執，而僅以非無權占有為抗辯
    者，原告於被告無權占有之事實，無舉證責任。被告應就其
    取得占有係有正當權源之事實證明之。如不能證明，則應認
    原告之請求為有理由（最高法院92年度台上字第312號裁判
    參照）。查原告主張其為系爭土地之共有人，應有部分為20
    00/9590 ，被告因繼承而取得之系爭建物占用系爭土地等情
    ，業據原告提出土地登記謄本、翁時錶之全戶戶籍謄本、繼
    承系統表、翁清龍、翁陳翠金之全戶、除戶戶籍謄本及繼承
    系統表為證，並經本院於94年8 月5 日會同地政人員現場勘
    測，製有勘驗筆錄及拍攝現場照片8 張，及高雄市政府地政
    處楠梓地政事務所94年8 月9 日高市地楠二字第0940007807
    號函附有複丈成果圖為憑，復有高雄市左營區戶政事務所94
    年11月29日高市左戶字第0940009043號函附卷可稽（見本院
    卷第7 至10、35至38、46至47、83至92、100 頁）。上開事
    證為被告翁瑞庭、乙○○所不爭執，另被告丁○○就原告主
    張之事實，已於相當時期受合法之通知而於言詞辯論期日不
    到場，亦未提出準備書狀爭執，依民事訴訟法第280 條第3
    項準用同條第1 項之規定，視同自認，故原告之上開主張，
    堪信為真實。至被告乙○○、丙○○抗辯其非無權占有乙節
    ，為原告所否認，自應由被告負舉證責任。然被告乙○○、
    丙○○就其所辯復未能舉證以實其說，是原告主張被告無權
    占有系爭土地，堪予採信。次按，所有人對於無權占有或侵
    奪其所有權者，得請求返還之，對於妨害其所有權者，得請
    求除去之，有妨害其所有權之虞者，得請求防止之；又共有
    人對於第三人，得就共有物之全部為本於所有權之請求，但
    回復共有物之請求，僅得為共有人全體之利益為之，民法第
    767 條、第821 條分別定有明文。本件被告之系爭建物無權
    占用系爭土地，業經認定如前，從而，原告依上開規定，請
    求被告拆除系爭建物，並返還占用之土地與其及全體共有人
    ，洵屬有據。
七、綜上所述，原告為系爭土地之共有人，被告之系爭建物無權
    占有如附圖編號Ａ所示之土地面積0.0057公頃，原告依民法
    第767 條之規定，請求被告拆除系爭建物，並返還占用之土
    地與其及全體共有人，為有理由，應予准許。原告及被告乙○○、丙○○陳明願供擔保，聲請宣告或免為假執行，均核
    無不合，爰分別酌定相當擔保金額准許之。本件事證已臻明
    確，兩造其餘攻擊、防禦方法或舉證，於結果之判斷均不生
    影響，爰不一一贅述，附此敘明。
八、結論：原告之訴為有理由，依民事訴訟法第385條第1項前段
    、第78條、第85條第1 項、第390 條第2 項、第390 條第2
    項，判決如主文。
中　　華　　民　　國　　94　　年　　12　　月　　22　　日
                  民事第五庭審判長法　官  魏式璧
                                  法  官  吳俊龍
                                  法  官  方錦源
正本係照原本作成。
如不服本判決，應於送達後20日內，向本院提出上訴狀並表明上
訴理由，如於本判決宣示後送達前提起上訴者，應於判決送達後
10日內補提上訴理由書（須附繕本）。
中　　華　　民　　國　　94　　年　　12　　月　　22　　日
                                  書記官　邱靜銘
